【裁判字號】    97,上訴,1977
【裁判日期】    980115
【裁判案由】    違反毒品危害防制條例
【裁判全文】
臺灣高等法院高雄分院刑事判決        97年度上訴字第1977號
上  訴  人
即  被  告  甲○○
上列上訴人因違反毒品危害防制條例案件，不服臺灣屏東地方法
院97年度訴字第1179號中華民國97年11月12日第一審判決（起訴
案號：臺灣屏東地方法院檢察署97年度毒偵字第1648號），提起
上訴，本院判決如下：
    主  文
原判決撤銷。
甲○○施用第一級毒品，累犯，處有期徒刑壹年。又施用第二級
毒品，累犯，處有期徒刑捌月。應執行有期徒刑壹年陸月。
    事  實
一、甲○○前因施用毒品案件，經原審法院以88年度毒聲字第23
    79號裁定送觀察、勒戒，經評定有繼續施用毒品傾向，再經
    原審法院以88年度毒聲字第2529號裁定令入戒治處所施以強
    制戒治，嗣經原審法院以89度毒聲字第911 號裁定停止戒治
    ，又經原審法院以89年度毒聲字第2000號裁定撤銷停止戒治
    之裁定，至民國90年3 月24日戒治期滿釋放，並經臺灣屏東
    地方法院檢察署檢察官於90年9 月28日以90年度戒毒偵字第
    318 號為不起訴處分確定；又於95年間，因施用毒品案件，
    經原審法院以95年度訴字第697 號判決處有期徒刑1 年、6
    月，應執行有期徒刑1 年4 月確定，而於96年8 月25日縮刑
    期滿執行完畢。詎猶不知悔改，明知海洛因及甲基安非他命
    分別經公告列為毒品危害防制條例第2 條第2 項第1 、2 款
    之第一級、第二級毒品，不得非法持有、施用，竟仍基於施
    用第一級毒品海洛因及第二級毒品甲基安非他命之犯意，分
    別於97年6 月9 日中午某時，在其位於屏東縣內埔鄉○○村
    ○○路319 號之住處廁所內，以將海洛因置入注射針筒內摻
    水稀釋後，注射手臂血管之方式，施用第一級毒品海洛因1
    次；另於97年6 月10日之某時，在不詳地點，以不詳方式，
    施用第二級毒品甲基安非他命1 次。嗣其於97年6 月12日上
    午9 時15分許，騎乘機車行經屏東縣內埔鄉○○村○○路段
    時，因形跡可疑，為警攔查，甲○○隨即於犯罪未經發覺前
    ，向員警自首而查知上情。
二、案經屏東縣警察局屏東分局報告臺灣屏東地方法院檢察署檢
    察官偵查起訴。
    理  由
一、上揭事實，業據上訴人即被告甲○○（下稱被告）坦承不諱
    ，且被告之尿液檢體，經先以臺灣尖端先進生技醫藥股份有
    限公司毒品簡易快速篩檢試劑檢驗結果，其尿液中含有海洛
    因及甲基安非他命成分，有警員在簡易快速篩檢試劑使用說
    明書上所為之記載可查，被告亦於該記載旁簽名、捺指印（
    見警卷第10頁），警員再將採集之被告尿液送請臺灣檢驗科
    技股份有限公司以EIA 酵素免疫分析法及GC/MS 氣象層析/
    質譜儀法檢驗，結果亦呈海洛因代謝物嗎啡陽性反應及甲基
    安非他命陽性反應，且檢驗出之甲基安非他命濃度高達1267
    ng/ml 、嗎啡濃度高達4044ng/ml 乙情，有屏東縣警察局屏
    東分局毒品案件涉嫌人尿液採證編號姓名對照表、台灣檢驗
    科技股份有限公司97年6 月27日編號KＺ000000000000號濫用
    藥物尿液檢驗報告各1 份在卷足憑（見警卷第9 、10頁），
    堪認被告於查獲日為警所採集之尿液檢體內確實含有海洛因
    代謝物嗎啡及甲基安非他命之成分至明。
二、次按毒品危害防制條例於92年7 月9 日修正公布，其中第20
    條、第23條將施用毒品之刑事處遇程序，區分為「初犯」、
    「5 年內再犯」、「5 年後再犯」，而依立法理由觀之，僅
    限於「初犯」、「5 年後再犯」，始應先經觀察、勒戒或強
    制戒治程序，倘被告於5 年內已再犯，經依法追訴處罰，縱
    其第3 次（或第3 次以上）再度施用毒品之時間，在初犯經
    觀察、勒戒或強制戒治執行完畢釋放5 年以後，已不合於「
    5 年後再犯」之規定，且因已於「5 年內再犯」，顯見其再
    犯率甚高，原實施觀察、勒戒或強制戒治，已無法收其實效
    ，即應依該條例第10條處罰，最高法院95年5 月9 日95年度
    第7 次刑事庭會議決議可資參照。查被告前因施用毒品案件
    ，經原審法院以88年度毒聲字第2379號裁定送觀察、勒戒，
    經評定有繼續施用毒品傾向，再經原審法院以88年度毒聲字
    第2529號裁定令入戒治處所施以強制戒治，嗣經原審法院以
    89度毒聲字第911 號裁定停止戒治，又經原審法院以89年度
    毒聲字第2000號裁定撤銷停止戒治之裁定，至90年3 月24日
    戒治期滿釋放，並經臺灣屏東地方法院檢察署檢察官於90年
    9 月28日以90年度戒毒偵字第318 號為不起訴處分確定，又
    於95年間，因施用毒品案件，經原審法院以95年度訴字第69
    7 號判決處有期徒刑1 年、6 月，應執行有期徒刑1 年4 月
    確定，而於96年8 月25日縮刑期滿執行完畢之事實，有臺灣
    高等法院被告全國前案紀錄表在卷可按，是被告既已於強制
    戒治執行完畢後5 年內再犯施用毒品案件，並經法院論罪科
    刑，即非屬前述「5 年後再犯」之情形，檢察官自應依法追
    訴。從而，本件事證明確，被告前開施用第一級毒品、第二
    級毒品犯行洵堪認定，應依法論科。
三、查海洛因、甲基安非他命分屬毒品危害防制條例第2 條第2
    項第1 款、第2 款所規定之第一級毒品及第二級毒品。是核
    被告所為，係犯毒品危害防制條例第10條第1 項施用第一級
    毒品及同條第2 項之施用第二級毒品罪。其持有毒品復進而
    施用，持有毒品之低度行為，均為施用毒品之高度行為所吸
    收，不另論罪。又其所犯上開二罪，犯意各別，行為互殊，
    應予分論併罰。再被告前有如事實欄所示之科刑及執行情形
    ，有臺灣高等法院被告全國前案紀錄表在卷可憑，其於前案
    執行完畢後5 年內故意再犯本件有期徒刑以上之二罪，均為
    累犯，均應依刑法第47條第1 項規定加重其刑。又被告對於
    未發覺之上開犯行，向員警自首而接受裁判乙節，有警詢卷
    可稽（見警詢卷第3 頁），爰依刑法第62條之規定減輕其刑
    。
四、原審據以論處被告罪刑，固非無見；惟查，原審就被告自首
    乙節，未及審酌而未予減刑，顯有不當。被告上訴意旨指摘
    原判決不當，為有理由，自應由本院將原判決撤銷改判。爰
    審酌被告施用毒品，足以戕害身心，滋生其他犯罪，且施用
    毒品行為於本質上係屬自我戕害行為，反社會性之程度尚屬
    較低等一切情狀，就施用第一級毒品部分量處有期徒刑1 年
    ；施用第二級毒品部分量處有期徒刑10月，並定其應執行刑
    為有期徒刑1 年6 月。
據上論斷，應依刑事訴訟法第369 條第1 項、第364 條、第299
條第1 項前段，毒品危害防制條例第10條第1 項、第2 項，刑法
第11條前段、第47條第1 項、第62條、第51條第5 款，判決如主
文。
本案經檢察官張其主到庭執行職務。
中    華    民    國    98    年    1     月    15    日
                  刑事第四庭    審判長法  官  蕭權閔
                                      法  官  李嘉興
                                      法  官  吳進寶
以上正本證明與原本無異。
施用第二級毒品罪不得上訴。
施用第一及毒品罪如不服本判決應於收受本判決後10日內向本院
提出上訴書狀，其未敘述上訴理由者，並得於提起上訴後10日內
向本院補提理由書狀（均須按他造當事人之人數附繕本）「切勿
逕送上級法院」。
中    華    民    國    98    年    1     月    15    日
                                      書記官  林佳蓉
附錄本件判決論罪科刑法條：
毒品危害防制條例第10條
施用第一級毒品者，處 6 月以上 5 年以下有期徒刑。
施用第二級毒品者，處 3 年以下有期徒刑。


司法院資訊處製作；財團法人民間司法改革基金會備份。
